【裁判字號】    97,家聲,176
【裁判日期】    970711
【裁判案由】    聲請受遺贈
【裁判全文】
臺灣高雄地方法院民事裁定             97年度家聲字第176號
聲  請  人  甲○○
                        304.
聲  請  人  丁○○
上二人共同
非訟代理人  丙○○
相  對  人  行政院國軍退除役官兵輔導委員會楠梓榮民自費安
            養中心
法定代理人  乙○○
上聲請人聲請就被繼承人成任榮之遺產受遺贈事件，本院裁定如
下：
    主  文
聲請駁回。
程序費用新臺幣壹仟元由聲請人負擔。
    理  由
一、本件聲請意旨略以：聲請人係被繼承人成任榮之姪子及外甥
    ，分別住於廣東省湛江市○○區○○路63號304 房、廣東省
    信宜市○○路87號，為大陸地區人民，因被繼承人生前立有
    遺囑，且被繼承人業於民國94年12月4 日死亡，依我國民法
    第1191、1199條規定，主張其為受遺贈人，爰依臺灣地區與
    大陸地區人民關係條例第67條第3 項規定，向相對人即被繼
    承人之遺產管理人為受遺贈之聲明等語。
二、按在大陸地區製作之文書，經行政院設立或指定之機構或委
    託之人民團體驗證者，推定為真正，臺灣地區與大陸地區人
    民關係條例第7 條固有明文規定，而該條所指「委託之人民
    團體」係指財團法人海峽交流基金會而言；惟條文中所謂推
    定為真正，係指形式上之真正而言，至該文書之內容是否足
    以證明某一待證事實存在，其真實性、適法性如何，仍需法
    院綜合一切事實證據予以判斷，並非該文書一經提出，法院
    即不須就其他應依職權調查之事項予以調查，此觀同條例施
    行細則第9 條之規定自明。
三、本件聲請人主張之前揭事實事實，固據其提出被繼承人除戶
    戶籍謄本、贈與承諾書、被繼承人書信及信封影本、親屬關
    係公證書、委託書及財團法人海峽交流基金會證明各1 份、
    大陸地區居民證及常住人口登記卡影本2 份、被繼承人至大
    陸探親照片影本4 幀為證，復經本院依職權調取本院94年度
    家催字第435 號卷結果，確有被繼承人成任榮於94年12月4
    日亡故之事實。惟查：
  (一)雖上開親屬關係公證書記載，丁○○、甲○○公民身份號碼
    業經改編，並有改編前大陸地區居民證及常住人口登記卡影
    本為佐，然公民身份號碼可以改編，非一般生活經驗所能想
    像，而國情是否不同及相關法律規定，未經聲請人釋明，改
    編後大陸地區居民證及常住人口登記卡復未據其提出，是前
    開親屬關係公證書真實性自有可疑。
  (二)本院依職權向行政院國軍退除役官兵輔導委員會楠梓榮民自
    費安養中心查詢，依該中心提出之被繼承人單身榮民親屬關
    係表之記載，其大陸親屬僅記載存有胞妹成志芳及侄子甲○
    ○、成龍華2 人，並未記載尚有聲請人即外甥丁○○之存在
    ，亦與聲請人所提公證書所載內容不符，此有該處97年6 月
    25日楠安社字第0970001676號函及所附之被繼承人單身榮民
    親屬關係表1 份附卷可稽。何況，依本院向內政部入出國及
    移民署調閱被繼承人之出入境紀錄資料，被繼承人於79年即
    曾前往大陸探親，此有該署97年6 月26日移署資處亦字第09
    710491600 號函及所附之入出國日期證明書、出境申請書、
    台灣地區人民出境後轉往大陸探親登記表各1 份附卷可稽，
    苟被繼承人於大陸尚有另1 名外甥即聲請人丁○○存在，其
    自無不於上開單身榮民親屬關係表之大陸親屬欄內予以登之
    理。是以，本件被繼承人是否確有另1 位外甥尚生存且居住
    於大陸地區，顯有可疑。
  (三)聲請人雖提出被繼承人赴大陸地區探親之合照影本4 幀為證
    ，惟該照片並未有聲請人之身影，亦無法為有利於聲請人丁
    ○○係被繼承人外甥之認定。
三、綜上所述，聲請人據以證明其與被繼承人親屬關係之公證書
    真正與否既有可疑，聲請人復未提出其他證據足資證明其係
    被繼承人遺囑中之甲○○、丁○○，故聲請人聲明受遺贈，
    即於法不合，應予駁回。
四、依非訟事件法第21條第1項、第24條第1項，裁定如主文。
中    華    民    國    97    年    7     月    11    日
                  家事法庭  法  官  何清富
正本係照原本作成。
如對本裁定抗告須於裁定送達後10日內向本院提出抗告狀。
中    華    民    國    97    年    7     月    11    日
                            書記官  葉彥伶


司法院資訊處製作；財團法人民間司法改革基金會備份。
